【裁判字號】    97,簡上,1478
【裁判日期】    980226
【裁判案由】    偽造文書等
【裁判全文】
臺灣板橋地方法院刑事判決            97年度簡上字第1478號
上  訴  人
即  被  告  甲○○
上列上訴人即被告因偽造文書等案件，不服本院中華民國97年11
月18日97年度簡字第8959號第一審判決（聲請簡易判決處刑案號
：97年度偵字第19096 號），提起上訴，本院管轄之第二審合議
庭判決如下：
    主  文
上訴駁回。
    事  實
一、甲○○與真實姓名年籍不詳綽號「阿達」之成年男子共同基
    於意圖為自己不法之所有、不法之利益及行使變造特種文書
    之犯意聯絡，先由甲○○將其本人之身分證原本交予「阿達
    」在不詳處所影印影本，並將影本上所載之身分證統一編號
    變造為不知情之施敏智之身分證統一編號「Ｚ000000000」後
    ，甲○○嗣與「阿達」於民國94年12月10日持上開變造之身
    分證影本，至臺北市○○路○ 段63號「保東有限公司」門市
    店，填寫威寶電信股份有限公司（下稱威寶公司）行動電話
    服務申請書、投奔威寶專案同意書各5 份，由甲○○在其中
    申辦門號0000000000至0000000000號之申請書、同意書各3
    份上簽寫自己姓名，並授權「阿達」在其餘申請書、同意書
    各2 份上簽寫其姓名後，連同上開變造之身分證影本一併交
    給該門市店服務人員而行使之，足以生損害於威寶公司對於
    行動電話申請人管理之正確性，並致該門市店服務人員陷於
    錯誤，代理威寶公司同意申請而提供相關電信服務，並交付
    各搭配上開門號之SONY ERICSSON 廠牌Z800i 型號行動電話
    5 支予甲○○及「阿達」。得手後，由甲○○朋分其中搭配
    門號0000000000至0000000000號之行動電話3 支（嗣甲○○
    將該3 支行動電話出售予不詳之人），至於搭配其餘2 個門
    號之行動電話2 支則歸由「阿達」持有（該2 支行動電話目
    前下落不明），並獲得可以使用威寶公司提供相關電信服務
    之財產上利益。嗣因甲○○及「阿達」未繳納上開行動電話
    門號服務費用（積欠相關費用共計新臺幣45,730元），且施
    敏智發現遭人冒用身分證統一編號，向威寶公司查詢，經威
    寶公司報警處理，始悉上情。
二、案經威寶公司訴由國家通訊傳播委員會電信警察隊第一中隊
    移送臺灣板橋地方法院檢察署檢察官偵查後聲請以簡易判決
    處刑。
    理  由
一、證據能力部分：按被告以外之人於審判外之言詞或書面陳述
    ，除法律有規定者外，不得作為證據，刑事訴訟法第159 條
    第1 項固定有明文。惟被告以外之人於審判外之陳述，雖不
    符同法第159 條之1 至之4 之規定，而經當事人於審判程序
    同意作為證據，法院審酌該言詞陳述或書面陳述作成時之情
    況，認為適當者，亦得為證據；當事人、代理人或辯護人於
    法院調查證據時，知有第159 條第1 項不得為證據之情形，
    而未於言詞辯論終結前聲明異議者，視為有前項之同意，此
    亦據同法第159 條之5 規定甚明。查本件被告、檢察官於本
    院準備程序中均未就證據能力提出爭執，且迄於言詞辯論終
    結前，亦未就本院所調查之證據主張有刑事訴訟法第159 條
    第1 項不得為證據之情形，應認均已同意得作為本案之證據
    。從而，下述證據資料縱有屬傳聞證據，且不符刑事訴訟法
    第159 條之1 至之4 之規定者，經本院審酌各該證據資料作
    成時之一切客觀情況，認無不適當之情事，均認有證據能力
    ，合先敘明。
二、訊據被告甲○○坦承有將其身分證原本交給真實姓名年籍不
    詳綽號「阿達」之成年男子，並同意「阿達」影印影本後變
    造其上所載之身分證統一編號為「Ｚ000000000」，且嗣與「
    阿達」於上揭時、地，共同至門市店申辦行動電話門號無訛
    ，而對於檢察官所訴共同行使變造特種文書部分表明認罪；
    惟矢口否認有詐欺犯行。辯稱：伊當時僅有申辦門號000000
    0000至0000000000號3 個，取得3 支手機，每個門號手機有
    預繳9 千元至1 萬元通話費，伊不知道有申請另2 個門號，
    應該是「阿達」擅自申請，伊承認有犯罪，但認為原審判得
    太重云云。經查：上揭事實，業據告訴代理人謝仁華於警詢
    時指訴明確，並有變造身分證影本1 紙、威寶電信行動電話
    服務申請書、投奔專案同意書等影本各5 份、施敏智遭冒申
    案損失金額說明表1 紙、施敏智簽立未申辦門號聲明書影本
    1 份附卷可稽，事證甚為明確。被告對於行使變造特種文書
    部分亦坦承不諱，雖以前詞置辯，惟查：門號0000000000至
    0000000000號5 個號碼前後相連，係於94年12月10日同時申
    辦，此觀威寶電信行動電話服務申請書、投奔專案同意書等
    影本所示甚明，而被告自承於上揭時間有與「阿達」至門市
    店申辦手機，既係在場共同參與，豈有不知全部申辦5 個門
    號之理？再者，被告明知當時提出之身分證影本，其上姓名
    雖係「甲○○」，惟已遭變造為不知情之施敏智之身分證統
    一編號「Ｚ000000000」，竟仍持以向威寶公司申辦行動電話
    門號使用，非但足以生損害於威寶公司對於行動電話申請人
    管理之正確性，且衡情亦屬詐術行為之實施，致使門市店服
    務人員在不知情之下，代理威寶公司同意提供相關電信服務
    並交付行動電話，已該當刑法詐欺罪之要件。縱令被告所辯
    其有預繳3 個門號通話費（每個門號預繳9 千元至1 萬元）
    屬實，僅在墊繳將來所生之相關電信費用，並非購買行動電
    話之對價甚灼，而威寶公司既因被告實施上開詐術致交付行
    動電話，且嗣後結算，上開5 個門號均有積欠電信費情形，
    自無礙被告詐欺取財及詐欺得利罪之成立。綜上所述，被告
    所辯均無足採，本案事證明確，被告犯行洵堪認定。
三、新舊法比較：按被告行為後，戶籍法第75條已於97年5 月28
    日修正公布，並於97年5 月30日施行；且刑法於94年2 月2
    日修正公布，並自95年7 月1 日起施行。按行為後法律有變
    更者，適用行為時之法律，但行為後之法律有利於行為人者
    ，適用最有利於行為人之法律，現行刑法第2 條第1 項定有
    明文。此條規定乃為與刑法第1 條罪刑法定主義契合，以貫
    徹法律禁止溯及既往之原則，係規範行為後法律變更所生新
    舊法律比較適用之準據法，是刑法第2 條雖經修正，但既屬
    適用法律之準據法，則本身尚無比較新舊法之問題，應一律
    適用裁判時之現行刑法第2 條規定以決定適用之刑罰法律，
    合先敘明。又刑法修正之比較新舊法，應就罪刑有關之共犯
    、未遂犯、想像競合犯、牽連犯、連續犯、結合犯，以及累
    犯加重、自首減輕暨其他法定加減原因（如身分加減）與加
    減例等一切情形，綜其全部罪刑之結果而為比較，且就比較
    之結果，須為整體之適用，不能割裂分別適用各該有利於行
    為人之法律，最高法院95年5 月23日95年度第8 次刑事庭會
    議決議、最高法院24年上字第4634號判例、27年上字第261
    號判例可資參照。經查：
  (一)按關於變造身分證之刑罰，戶籍法第75條已於97年5 月28日
    修正公布，並於97年5 月30日施行，該條規定：「（第1 項
    ）意圖供冒用身分使用，而偽造、變造國民身分證，足以生
    損害於公眾或他人者，處五年以下有期徒刑、拘役或科或併
    科新臺幣五十萬元以下罰金。（第2 項）行使前項偽造、變
    造之國民身分證者，亦同。（第3 項）將國民身分證交付他
    人，以供冒名使用，或冒用身分而使用他人交付或遺失之國
    民身分證，足以生損害於公眾或他人者，處三年以下有期徒
    刑、拘役或科或併科新臺幣三十萬元以下罰金。」。惟刑法
    第212 條係規定：「偽造、變造護照、旅券、免許證、特許
    證及關於品行、能力服務或其他相類之證書、介紹書，足以
    生損害於公眾或他人者，處1 年以下有期徒刑、拘役或3 百
    元以下罰金。」、第216 條規定：「行使第210 條至第215
    條之文書者，依偽造、變造文書或登載不實事項或使登載不
    實事項之規定處斷。」，身分證亦係屬於前開刑法第212 所
    規範之特種文書，經比較新舊法適用結果，此部分應以被告
    行為時應適用之現行刑法第216 條、第212 條規定較有利於
    被告。
  (二)就刑法第33條第5 款罰金刑部分：刑法分則編各罪所定罰金
    之貨幣單位原為銀元，且依修正前刑法第33條第5 款規定罰
    金刑為1 銀元以上，而依罰金罰鍰提高標準條例第1 條規定
    ，就72年6 月26日前修正之刑法部分條文罰金數額提高2 至
    10倍，其後修正者則不提高倍數，並依現行法規所定貨幣單
    位折算新臺幣條例規定，以銀元1 元折算新臺幣3 元。而修
    正後刑法第33條第5 款將罰金刑提高為新臺幣1,000 元以上
    ，並以百元計算之，且因刑法第33條第5 款所定罰金貨幣單
    位既已改為新臺幣，刑法分則編各罪所定罰金之貨幣單位亦
    應配合修正為新臺幣，考量刑法修正施行後，不再施用「現
    行法規所定貨幣單位折算新臺幣條例」，為使刑法分則編各
    罪所定罰金之最高數額與刑法修正前趨於一致，爰增訂刑法
    施行法第1 條之1 規定，將刑法分則編各罪所定罰金之貨幣
    單位均改為新臺幣，並將72年6 月26日以前修正之刑法部分
    條文罰金數額提高為30倍，其後修正者則提高為3 倍。是以
    刑法分則編各罪所定罰金刑之最高數額，於上開規定修正後
    並無不同，惟罰金刑之最低數額，則比修正前提高，從而自
    以修正前之規定較為有利。
  (三)就刑法第41條第1 項易科罰金之折算標準部分：被告行為後
    ，刑法第41條第1 項前段之規定，於94年2 月2 日修正公布
    ，並自95年7 月1 日起施行，修正後條文為：「犯最重本刑
    為5 年以下有期徒刑以下之刑之罪，而受6 個月以下有期徒
    刑或拘役之宣告者，得以新臺幣1 千元、2 千元或3 千元折
    算1 日，易科罰金」，而依修正前同條項規定：「得以1 元
    以上3 元以下折算1 日，易科罰金」，及修正前罰金罰鍰提
    高標準條例第2 條（現已刪除）規定，就其原定數額提高為
    100 倍折算1 日，則係以銀元100 元、200 元、300 元折算
    1 日，經折算為新臺幣幣值後，以新臺幣300 元、600 元、
    900 元折算1 日。是比較修正前後之易科罰金折算標準，自
    以行為時即修正前之規定，較有利於被告。
  (四)因此，綜其全部之結果而為比較，修正後刑法並非較有利於
    被告，應依刑法第2 條第1 項前段規定，一體適用修正前刑
    法及修正前罰金罰鍰提高標準條例之規定。至於刑法第55條
    雖亦有修正，而修正後雖仍保留有關想像競合犯之規定，但
    在科刑上有所限制，然此科刑之限制僅係法理之明文化，非
    屬法律之變更，自不生新舊法比較之問題，應逕適用裁判時
    有效之規範，即修正後刑法第55條之規定。
四、核被告所為，係犯刑法第216 條、第212 條之行使變造特種
    文書罪及同法第339 條第1 項、第2 項之詐欺取財罪、詐欺
    得利罪。其於變造特種文書後，復持之行使，變造之低度行
    為應為行使之高度行為所吸收，僅論以高度之行使變造特種
    文書罪。就上開犯行，被告與真實姓名年籍不詳綽號「阿達
    」之成年男子間，有犯意聯絡及行為分擔，為共同正犯。被
    告以一個持變造證件申辦行動電話門號之行為，同時觸犯行
    使變造特種文書罪、詐欺取財罪、詐欺得利罪，為想像競合
    犯，應依刑法第55條規定，從一重之詐欺取財罪處斷。原審
    以被告犯行明確，經比較新舊法適用結果，依刑法第2 條第
    1 項前段、第28條、第216 條、第212 條、第339 條第1 項
    、第2 項、第55條、第41條第1 項前段（修正前），罰金罰
    鍰提高標準條例第1 條前段、第2 條（修正前），並審酌被
    告之素行、智識程度，其變造身分證件申請行動電話門號，
    致生損害於電信公司，兼衡被告之犯罪動機、手段、所生危
    害及其犯罪後之態度等一切情狀，量處有期徒刑6 月，並諭
    知如易科罰金之折算標準；且因被告犯罪時間係在96年4 月
    24日以前，合於中華民國九十六年罪犯減刑條例所定之減刑
    條件，依該條例第2 條第1 項第3 款、第7 條、第9 條（漏
    載）規定，減其宣告刑二分之一為有期徒刑3 月，並諭知如
    易科罰金之折算標準，其認事用法，核無不合，量刑亦屬妥
    適，應予維持。上訴人即被告猶執前揭情詞，提起本件上訴
    ，核無理由，應予駁回。
據上論斷，應依刑事訴訟法第455 條之1 第1 項、第3 項、第36
8 條，判決如主文。
本案經檢察官謝岳龍到庭執行職務。
中    華    民    國    98    年    2     月    26    日
                  刑事第十二庭  審判長法  官  陳鴻清
                                      法  官  劉安榕
                                      法  官  朱嘉川
以上正本證明與原本無異。
不得上訴。
                                      書記官  陳聖儒
中    華    民    國    98    年    2     月    27    日
附錄本案論罪科刑法條全文：
中華民國刑法第216 條
行使第210 條至第215 條之文書者，依偽造、變造文書或登載不
實事項或使登載不實事項之規定處斷。
中華民國刑法第212 條
偽造、變造護照、旅券、免許證、特許證及關於品行、能力服務
或其他相類之證書、介紹書，足以生損害於公眾或他人者，處1
年以下有期徒刑、拘役或3 百元以下罰金。
中華民國刑法第339 條
意圖為自己或第三人不法之所有，以詐術使人將本人或第三人之
物交付者，處5 年以下有期徒刑、拘役或科或併科1 千元以下罰
金。
以前項方法得財產上不法之利益或使第三人得之者，亦同。
前二項之未遂犯罰之。


司法院資訊處製作；財團法人民間司法改革基金會備份。
